臺灣板橋地方法院民事判決　　　 九十年婚字第一○三四號
　　原　　告　　 乙○○○
　　被　　告　　 甲○○
　　　　　　　　 丙○○
右當事人間請求離婚事件，本院判決如左：
    主    文
准原告與被告離婚。
訴訟費用由被告負擔。
    事    實
甲、原告方面：
  一、聲明：如主文所示。
  二、陳述：
  （一）、兩造於民國六十三年十一月十日結婚，並育有長女徐秋惠、次女徐曉玲、
          三女徐鈺玫、四女徐雅貞。惟婚後二人感情並不融洽，被告平日即三字經
          不離口，每每因細故咒罵原告，動輒摔家中物品、持捧搗毀櫥櫃，更常恐
          嚇欲毆打原告。甚至於原告懷孕期間仍不改其惡行惡狀，於原告懷有次女
          徐曉玲，被告曾欲將原告拖出戶外毆打，因原告堅持留在屋內，被告即砸
          碗盤、電視出氣，使原告備受驚嚇、恐懼莫名；於原告懷有三女徐鈺玫時
          ，被告又因細故欲對原告施暴，原告只得躲入浴室將門反鎖，俟被告離開
          後才敢開門，如此行徑使原告精神隨時處於緊張、恐懼之狀態中，苦不堪
          言。
  （二）、被告於結婚之初，雖工作不甚穩定，但仍有負擔家用，詎好景不常，被告
          不久即完全不肯負擔家計，原告為扶養四名稚女，甫產下四女不久，即咬
          牙至成衣廠工作，以維持一家生計。嗣被告又染上賭博惡習，經常賭到三
          更半夜，甚或徹夜不歸，且因賭博而負債累累。原告雖多次好言相勸，冀
          望被告能戒除賭博惡習，然被告仍舊故我，毫無改善。抑有進者，曾有一
          次，原告至被告賭博處，勸被告回家，未料被告竟怒而欲以椅子丟擲原告
          ，所幸旁人及時阻止，始未造成傷害，後被告悻然離開，原告因難以忍受
          告長期沈迷賭博，完全不顧家人死活之惡行而返回娘家，經過一段期間，
          雖原告因父母一再勸說應以孩子為優先考量又返回家中，惟被告毫無悔改
          之意，仍我行我素，不改其好賭、脾氣暴躁之本性。
  （三）、至七十六年間，雙方又為被告賭博之事發生爭執，詎被告竟至廚房拿出菜
          刀欲殺害原告，原告只得逃至二弟鄭進通家中暫住，住了約三個月，因孩
          子至原告大弟鄭進瑞家中探視原告，致遭被告發現原告所在，原告為了孩
          子只得返家。此後，原告仍是每天水深火熱之生活，被告只要稍不如意，
          就拿原告出氣，咒罵、恐嚇實乃家常便飯，抑有進者，被告半夜回來，不
          僅吵鬧不休，甚至還故意在原告之床上潑水，讓原告難以成眠，長期以往
          ，原告精神飽受折磨、痛苦萬分，幾近崩潰。
  （四）、最近一年來，被告愈發不可理喻，每天只是喝酒、賭博，半夜三、四點才
          返家睡覺，睡醒之後又出去賭博，日復一日，且回家開口就是要錢。
  （五）、九十年二月八日早上九點，被告突將原告喚醒，並陳稱其遭人起訴，必須
          出庭，而欲向原告索取新台幣（下同）五萬元償債，並揚言倘原告不給，
          十點一到，其將切腹自殺，又說要拿汽油燒房子，原告迫於無奈，只能勉
          強湊四萬元交予被告，以暫時保住家人生命安全。
  （六）、九十年五月六日晚間，被告又突然指稱原告最近出資五萬元與被告之友合
          夥，原告深感莫名其妙而嚴正否認，但被告卻一再堅持是其友人親口告知
          ，且吵鬧不休，原告不得已只得當即撥電話與其友對質，其友亦謂並無此
          事，然被告並未就此罷休，反辱罵其友人，藉酒裝瘋，吵吵鬧鬧。其實被
          告之真正用意，眾人皆知乃在於向原告要錢。因被告吵鬧之行為令人擔憂
          ，深怕被告會做出傷人之惡行，是當晚原告之大弟、次女及四女之友人皆
          至家中，而在原告之大弟欲懇勸被告勿再胡鬧時，僅因次女陪同在旁，被
          告竟欲以煙灰缸及椅子敲打次女，所幸為原告之大弟及次女、四女之友所
          阻止，後於原告之大弟離開後，被告更對原告及女兒語出恐嚇。經此事件
          後，原告與四位女兒實再也無法忍受被告長期所施之精神折磨、壓迫，仍
          搬離住處，不再與被告同住。
    綜上，原告長期遭受被告之恐嚇、精神虐待，加之被告暴躁之脾氣及幾近瘋狂之
    行為，致使原告精神痛苦萬分，且已逾越夫妻通常所能忍受之程度。為此，爰依
    民法第一千零五十二條第一項第三款之規定，訴請離婚。
  三、證據：提出戶籍謄本一件、診斷證明書影本一件為證，並聲請訊問證人鄭進瑞
      、徐曉玲、徐鈺玫。
   乙、被告方面：
  一、聲明：駁回原告之訴。
  二、陳述：
  （一）、夫妻間不堪同居之虐待，包括身體上及精神上不堪同居之虐待。究竟有無
          此種虐待，須依客觀標已達於不堪繼續為共同生活之程度，始屬相當，不
          何依主觀的見解，即須從夫妻之一方對待他方，是否處於誠摯基礎而為觀
          察，此誠摯基礎若未動搖，則偶有勃谿，固難謂為不堪同居之虐待。再者
          ，民法第一千零五十二條第二項所謂難以維持婚姻，係婚姻關係之破壞，
          已至夫妻共同生活不能繼續，且不能再期待破鏡難圓，倘有爭吵，不應據
          為離婚原因。
   （二）、被告與原告感情和睦，雖偶有爭執，但尚未達至虐待或難以維持婚姻程
           度，原告依民法第一千零五十二條一項第三款及同條第二項規定訴請法
           院判決離婚，自應就不堪同居虐待及難以維持婚姻等事實負舉證責任，
           其起訴狀空言泛指被告嗜賭成性，不負擔家計，恐嚇辱罵原告云云，完
           全未舉證以實其說，顯然起訴狀所記載事實全係原告憑空捏造，不足採
           信。
    理    由
一、原告主張被告於婚後動輒語出三字經，更常為一點瑣事咒罵、恐嚇原告。另被告
    沈迷賭博，完全不負擔家計，更常為了要錢而無理大吵大鬧，尤有甚者，被告於
    九十年二月八日早上九點，突將原告喚醒，並陳稱其遭人起訴，必須出庭，而欲
    向原告索取五萬元償債，並揚言倘原告不給，要拿汽油燒房子。是原告長期遭受
    被告如此種種折磨，致使原告精神痛苦萬分，且已逾越夫妻通常所能忍受之程度
    。為此，爰依民法第一千零五十二條第一項第三款之規定，訴請離婚。被告則以
    其並未有沈迷賭博、不負擔家計、咒罵及恐嚇原告之情形，被告與原告感情和睦
    ，雖偶有爭執，但尚未達至虐待或難以維持婚姻程度，原告依民法第一千零五十
    二條一項第三款規定訴請法院判決離婚，自應就不堪同居虐待事實負舉證責任，
    其起訴狀空言泛指被告嗜賭成性，不負擔家計，恐嚇辱罵原告云云，完全未舉證
    以實其說，顯然起訴狀所記載事實全係原告憑空捏造，不足採信等語置辯。
二、經查，原告主張兩造為夫妻關係，婚姻關係現仍存續中，業據原告提出相符之戶
    籍謄本為憑。
三、原告主張於婚後動輒語出三字經，更常為一點瑣事咒罵、恐嚇原告。另被告沈迷
    賭博，完全不負擔家計，更常為了要錢而無理大吵大鬧，尤有甚者，被告於九十
    年二月八日早上九點，突將原告喚醒，並陳稱其遭人起訴，必須出庭，而欲向原
    告索取五萬元償債，並揚言倘原告不給，要拿汽油燒房子等情，惟為被告所否認
    ，並以前揭情詞資為抗辯。經查：原告主張前揭之事實，業據證人即兩造之次女
    徐曉玲到庭證稱：「被告在婚後常常罵原告，例如收拾家裡時將被告的紙條丟掉
    ，被告就會不停用三字經罵原告，被告幾乎兩三天就因小事情罵原告，原告與被
    告發生爭吵時，被告就對原告恐嚇稱：如果讓原告的家人來處理，就會讓原告的
    家人走的進來，走不出去，我在國小時，被告常常毆打原告，幾乎兩造發生爭吵
    ，被告就會動手打原告，次數很多次已經記不起來，直到我國中時因為我舅舅告
    訴被告如果再打原告，他不會袖手旁觀後被告才沒有動手打原告，可是都是口頭
    上說：我沒有動手打你，你不要再去告狀等語，而且兩造發生爭吵時，被告都會
    把電話線剪斷，也會摔電話，開始罵我們全家人，罵到左鄰右舍都知道。」等語
    （參見本院九十一年一月二十二日之言詞辯論筆錄）及證人即兩造所生之三女徐
    鈺玫到庭證稱：「被告常常因為一點小事，就破口大罵原告，說原告以後發生什
    麼事都不關她的事，常常用三字經罵原告，有一次被告因為積欠車行三萬六千元
    ，被告要向原告要五萬元，原告不肯給，被告說沒有五萬，兩、三萬也可以，原
    告仍然不肯給，被告說如果原告不給會被通緝，後來被告說如果再不給就要拿汽
    油潑房子，我國小的時候常常看到被告打原告，因為被告去賭博，兩造吵架，被
    告就常常打原告，被告在家中常常摔電話，因為被告要向原告要錢，原告不肯給
    ，被告就常常罵原告。被告在我國小的時候大約一、兩個禮拜就打原告一次，國
    中時，因為我舅舅說如果被告再打原告就不會袖手旁觀，被告後來就沒有打原告
    ，就東西或恐嚇原告，被告摔東西大約一兩個禮拜就一次。」等語（參見本院九
    十一年三月七日之言詞辯論筆錄）屬實，而上開二位證人，係被告之女兒，實屬
    至親，並無誣陷被告之可能，其等證詞，自屬可信。是被告空言否認，不足採信
    ，自堪信原告主張之事實為真正。
四、按夫妻之一方受他方不堪同居之虐待者，他方得向法院請求離婚，民法第一千零
    五十二條第一項第三款定有明文。而所謂「不堪同居之虐待」，係指與以身體上
    或精神上不可忍受之痛苦，致不堪繼續同居者而言，如慣行毆打、重大侮辱等，
    蓋夫妻結合，應立於兩性平等之地位，維持其人性之尊嚴，是若受他方虐待已逾
    越夫妻通常所能忍受之程度而有侵害人格尊嚴與人身安全者，即不得謂非受不堪
    同居之虐待。經查，兩造結婚多年，並育有四女，被告基於夫妻情誼，自當本於
    互信互諒之態度，與原告共同經營和諧的婚姻生活，相互扶持、彼此尊重，此乃
    婚姻之目的。詎被告於婚後動輒語出三字經，更常為一點瑣事咒罵、恐嚇原告。
    另被告沈迷賭博，完全不負擔家計，更常為了要錢而無理大吵大鬧，尤有甚者，
    恐嚇要放火燒房子，已如前所述，被告此等行為足令原告精神上遭受到莫大的痛
    苦，甚而嚴重危害到原告之人身安全，並使原告人格尊嚴盡失，原告長久以來皆
    生活在婚姻暴力及安全憂慮之陰影下，實已逾越夫妻間通常所能忍受的程度，而
    深深動搖維繫婚姻關係存續之誠摯基礎。爰衡量被告辱罵、恐嚇原告之行為及其
    嚴重性，並斟酌雙方當事人之教育程度、社會地位，顯已對雙方婚姻關係造成嚴
    重影響，已足構成「不堪同居之虐待」之情事，揆諸前揭法條及說明，原告訴請
    離婚，於法有據，應予准許。
五、據上論斷，本件原告之訴為有理由，依民事訴訟法第七十八條，判決如主文。中
    　　　華　　　民　　　國　　九十一　　年　　　三　　月　　二十一　　日
                                  臺灣板橋地方法院家事法庭
~B法　　　官　許麗華
右為正本係照原本作成
如對本判決上訴，須於判決送達後二十日內向本院提出上訴狀。
中　　　華　　　民　　　國　　九十一　　年　　　一　　　月　　二十一　　日
~B法院書記官　吳自成
